【裁判字號】    95,台上,2587
【裁判日期】    950511
【裁判案由】    偽造文書
【裁判全文】
最高法院刑事判決            九十五年度台上字第二五八七號
    上  訴  人  甲○○
                        3樓
上列上訴人因偽造文書案件，不服台灣高等法院中華民國九十二
年九月三日第二審判決（九十二年度上訴字第二六一三號，起訴
案號：台灣台北地方法院檢察署九十一年度偵字第一五六六五號
），提起上訴，本院判決如下：
    主  文
上訴駁回。
    理  由
按刑事訴訟法第三百七十七條規定，上訴於第三審法院，非以判
決違背法令為理由，不得為之。是提起第三審上訴，應以原判決
違背法令為理由，係屬法定要件。如果上訴理由狀並未依據卷內
訴訟資料，具體指摘原判決不適用何種法則或如何適用不當，或
所指摘原判決違法情事，顯與法律規定得為第三審上訴理由之違
法情形，不相適合時，均應認其上訴為違背法律上之程式，予以
駁回。本件上訴人甲○○上訴意旨略稱：(一)關於上訴人坦承「民
國九十年四月五日那次，李兩發不知道」一語，當時上訴人回答
的意思，乃是那次上訴人不知道怎會變成李兩發，上訴人因未委
任辯護人閱卷，並不知其記載錯誤，該證據資料尚有瑕疵，在未
究明前，自不得採為有罪之基礎。(二)關於甲互助會（如原判決附
表一所示）上訴人曾徵得楊順格、李兩發同意借標，並允諾至尾
會時償還，否則怎會繼續繳交應繳之會款，怎會在該會結束後，
開具票據清償？告訴人等乃冀以刑事手段使上訴人就範。(三)關於
乙互助會（如原判決附表二所示）原本有四十二人，後因故減縮
乃部分停會，原判決理由二(一)３之推論矛盾，因民間互助會減縮
會員，未必只可減活會會員，且關於得標順序，減縮前應依原始
名冊認定，減縮後始可依減縮後名冊認定，原審未加調查，且有
違經驗法則。(四)上訴人願提供「美女」其人之聯絡資料，以供查
證。(五)依證人彭柯素真之證言，足證楊順格確有託付上訴人之情
形（乙互助會第九次標），可證告訴人楊順格借標予上訴人並非
無跡可循。原判決以此為證據為不利上訴人之推認，自屬違誤。
(六)上訴人於甲互助會二次標會，均係以電話聯絡，如何而能有將
投標單丟棄之行為？原判決有違背法令云云。
惟查原判決依憑上訴人之部分自白、告訴人楊順格、李兩發之指
證、證人彭柯素真之證言，李兩發於乙互助會宣告倒會後向彭柯
素真抄錄之會單影本，乙會原始互助會會員名冊，上訴人於九十
年十一月五日交付面額共計新台幣（下同）五十六萬元之本票六
紙，同年十二月五日交付面額五十六萬元之本票一紙予李兩發及
楊順格，屆期提示均未獲兌現之本票影本七張等證據，資以認定
上訴人有原判決事實欄所記載之犯罪事實，因而撤銷第一審不當
之判決，改判依想像競合犯、連續犯、牽連犯之例，從一重論處
上訴人連續行使偽造私文書，足以生損害於他人罪刑，已說明其
所依憑之證據及理由，對於上訴人辯稱：甲互助會曾向楊順格、
李兩發借標，事後並開立本票償還；檢察官偵查中，彭柯素貞與
楊順格對質，楊順格當場承認該會是她本人親自前往彭柯素貞處
標取等語，經綜合調查證據之結果，認不可採，分別在判決內詳
予指駁，並說明其證據取捨及判斷之理由，原判決所為論述，核
與卷證資料相符，從形式上觀察，並無違背法令之情形。按認事
採證、證據之取捨及證據證明力之判斷，俱屬事實審法院之職權
，苟無違背證據法則，自不能指為違法。原判決對於上訴人有本
件犯行，已說明其依憑之證據及理由，對於上訴人之辯解，認不
可採，亦在判決內詳述其不予採納之理由，並無上訴意旨所指違
背法令之情形。查上訴意旨所指各節，或為單純事實之爭執；或
不影響全部犯罪事實之認定而可認於原判決之主旨有影響；或原
審已加審酌、論斷，屬原審得本於職權裁量之事項，已於判決內
詳述其認事採證及證據取捨、判斷之理由，為其職權之適法行使
，並無違背證據法則之情形；或事證已臻明確並無再為傳訊調查
必要之裁量事項，亦無上訴意旨所指違背法令之情形；上訴意旨
徒憑己意任意指摘原判決違背法令，核與法律規定得為第三審上
訴理由之違法情形均不相適合，應認其關於行使偽造文書部分之
上訴違背法律上之程式，予以駁回。又上訴人牽連所犯刑法第三
百三十九條第一項詐欺取財罪部分，屬不得上訴於第三審之案件
，上訴人對之一併提起上訴，自非法之所許，應併予駁回，合予
指明。
據上論結，應依刑事訴訟法第三百九十五條前段，判決如主文。
中    華    民    國  九十五  年    五    月   十一   日
                      最高法院刑事第五庭
                          審判長法官  莊  登  照
                                法官  洪  明  輝
                                法官  黃  一  鑫
                                法官  林  秀  夫
                                法官  徐  昌  錦
      本件正本證明與原本無異
                                      書  記  官
中    華    民    國  九十五  年    五    月   十七   日
                                                      v


司法院資訊處製作；財團法人民間司法改革基金會備份。
